【裁判字號】    97,聲,145
【裁判日期】    970826
【裁判案由】    訴訟救助
【裁判全文】
臺灣高等法院民事裁定                   97年度聲字第145號
聲  請  人  甲○○
訴訟代理人  張寧洲律師
上列聲請人因與相對人中央存款保險股份有限公司間侵權行為損
害賠償事件（本院97年度重上字第380號)，聲請訴訟救助，本院
裁定如下：
    主  文
聲請駁回。
聲請程序費用由聲請人負擔。
    理  由
一、按當事人無資力支出訴訟費用者，法院應依聲請，以裁定准
    予訴訟救助，此無資力支出訴訟費用之事由，聲請人應釋明
    之，民事訴訟法第107 條前段、第109 條第2 項分別定有明
    文。次按法律扶助法第3 條第1 項規定：「本法所稱無資力
    者，係指符合社會救助法之低收入戶或其每月可處分之收入
    及可處分之資產低於一定標準者。」、第2 項規定：「前項
    所稱一定標準之認定辦法，由基金會定之。」；第62條規定
    ：「經分會准予法律扶助之無資力者，其於訴訟程序中，向
    法院聲請訴訟救助時，應准予訴訟救助。但另有不符法律扶
    助事實之證明者，不在此限。」而依財團法人法律扶助基金
    會訂定之「受法律扶助者無資力認定標準」第3 條第1 款規
    定，住所地於台北市之申請人為單身戶者，其每月可處分之
    收入未超過新台幣（下同）28,000元，且可處分之資產在
    500,000 元以下，且限於無本標準第六條所列之應計算之家
    庭人口者。
二、本件聲請人與相對人中央存款保險股份有限公司間侵權行為
    損害賠償事件，聲請人提起上訴，其訴訟標的金額為2,400,
    000元，應徵第二審裁判費37,140 元，先予敘明。
三、聲請人經財團法人法律扶助基金會台北分會審核認為符合上
    開「受法律扶助者無資力認定標準」第3 條第1 款所定無資
    力情形，准予法律扶助，有該分會（97）法北永字第00368
    號函檢送申請文件可稽（本院卷第13至25頁）。經查，聲請
    人陳述其無業，不需扶養他人，與配偶許輝煌同居，受許輝
    煌扶養等語（見本院卷第62、77頁），而上開來函所附資力
    審查詢問表，記載許輝煌擔任大樓管理員，月薪22,000元，
    可見聲請人與許輝煌每月可處分之收入未超過28,000元。再
    查，上開資力審查詢問表記載聲請人於民國（下同）96年5
    月領取勞工保險老年給付40多萬元，迄96年7 月剩餘150,00
    0 元，另每年領取龍巖人本服務股份有限公司發放之股利2,
    352 元（本院卷第20、22頁，並有本院調取聲請人之所得資
    料可稽，見本院卷第10頁）。又來函所附「案件概述單」記
    載聲請人之房屋遭假扣押，經聲請人支付假扣押債權人1,50
    0,000 元後撤封情節（本院卷第17頁），聲請人於本院亦陳
    稱：伊所有房地遭假扣押，遂於92年12月間以400 多萬元出
    售該房地，以價金1,500,000 元支付假扣押債權人後撤回假
    扣押執行聲請，其餘用以清償該房地所擔保之銀行貸款等語
    ，並提出借據、建物及土地登記謄本為證（本院卷第63至67
    頁），經本院通知買受人簡秀玲、陳書榔提出上開不動產之
    買賣契約書，其上記載總價4,350,000元，以其中100,000元
    、2, 950,985元清償抵押債權人台灣中小企業銀行，以其中
    750,000元給付假扣押債權人中興商業銀行，再以其中50,95
    7 元繳納稅款（本院卷第96至102 頁），並經本院調取臺灣
    士林地方法院92年度執全字第695 號假扣押保全程序卷宗核
    查結果相符，可見聲請人仍保有剩餘價金498,058 元，加計
    前開勞工保險老年給付150,000元、股利2,352元，聲請人可
    處分資產顯超過500,000 元。至聲請人主張其以剩餘價金清
    償信用卡帳款云云，經本院限期命聲請人釋明此部分事實，
    但聲請人逾期甚久，仍未提出，此部分主張難以憑採（見本
    院卷第87至90頁），況聲請人既受其配偶許輝煌之扶養，又
    不需扶養他人，有如前述，復未能提出減損其可處分資產之
    證據資料，以供本院審酌，堪認聲請人實不符合「受法律扶
    助者無資力認定標準」第3條第1款所定無資力標準，則財團
    法人法律扶助基金會台北分會雖准予聲請人法律扶助，但揆
    諸法律扶助法第62條但書規定，本院仍得實質審查聲請人是
    否有民事訴訟法第107 條前段所定「無資力支出訴訟費用」
    情事，以作為准、駁本件聲請之依據。
四、末查，本院認定聲請人所有可處分資產超過500,000 元，聲
    請人復受許輝煌扶養，而無須扶養他人，堪信聲請人非無資
    力負擔本件第二審裁判費37,140元。聲請人復未釋明其無資
    力支出訴訟費用之事實，聲請人聲請訴訟救助，應無理由，
    爰予駁回。
五、據上論結，本件聲請為無理由，爰裁定如主文。
中    華    民    國    97    年    8    月    26    日
                    民事第四庭
                        審判長法  官  張劍男
                              法  官  彭昭芬
                              法  官  翁昭蓉
正本係照原本作成。
如不服本裁定，應於收受送達後10日內向本院提出抗告狀，並應
繳納抗告費新台幣１千元。
中    華    民    國    97    年    8     月    27    日
                              書記官  張淑芬


司法院資訊處製作；財團法人民間司法改革基金會備份。
